臺灣高等法院高雄分院民事判決　九十一年度上字第二九○號
　　　上　訴　人　　三榮電子產業株式會社
　　　法定代理人　　甲○○○○.
　　　訴訟代理人　　許世烜律師
　　　複　代理人　　許安德利律師
　　　被上訴人　　　和恒電機股份有限公司
　　　法定代理人　　乙○○
　　　訴訟代理人　　侯勝昌律師
　　　　　　　　　　許瑜容律師
　　　　　　　　　　楊靖儀律師
　　　右　一　人
　　　複　代理人　　陳正男律師
當事人間請求履行契約事件，上訴人對於民國九十一年十一月七日臺灣屏東地方法院
九十年度訴字第九九○號第一審判決提起上訴，本院於九十三年九月二十二日言詞辯
論終結，判決如下：
    主   　 文
上訴駁回。
第二審訴訟費用由上訴人負擔。
    事實及理由
一、被上訴人之法定代理人原為曾槐照，現已變更為乙○○，有其提出公司變更登記
    表在卷可憑（本院卷一一二頁），乙○○具狀聲明承受訴訟，於法即無不合，應
    予准許。
二、上訴人主張：上訴人為被上訴人在日本之中間商，訴外人KENWOOD公司為上訴人
    在日本之客戶。上訴人長期以來向被上訴人採購充電器及變壓器等零件，再轉賣
　　予日本KENWOOD公司，供應KENWOOD公司生產之用，賺取其中之差價，往來多年。
    民國九十年（西元二○○一年）四月十九日，三方代表人在台北市福華飯店訂立
    同意書，被上訴人（即ANOMA）同意支付上訴人在九十年（西元二００一年）五
    月一日起至十二月三十一日的盈利，此盈利是被上訴人銷售給上訴人，然後上訴
    人再銷售到KENWOOD公司的價差，被上訴人並同意於同年五月第二個星期（即五
    月十四日）支付。依上訴人所計算被上訴人應給付之盈利為美金二十七萬八千零
    五十六元七角五分，而被上訴人僅承認其中美金二十萬零一百零七元二角一分，
    並又巧立名目扣款美金九萬四千七百零八元，僅於九十年五月十四日給付美金十
　　萬五千三百九十九元予上訴人，然被上訴人扣款美金九萬四千七百零八元並無理
　　由。本件上訴人僅請求以被上訴人不爭執之美金二十萬零一百零七元，扣除被上
　　訴人已給付美金十萬五千三百九十九元，所餘之美金九萬四千七百零八元等情，
　　爰依契約之法律關係，求為命被上訴人應給付上訴人美金九萬四千七百零八元，
　　及自九十年五月十五日起，至清償日止，按年息百分之五計算之利息之判決。原
　　審為上訴人敗訴之判決。上訴人於本院聲明：(一)原判決廢棄。(二)被上訴人應給付
　　上訴人美金九萬四千七百零八元，及自九十年五月十五日起，至清償日止，按年
　　息百分之五計算之利息。(三)願供擔保，請准宣告假執行。
三、被上訴人則以：系爭同意書係為確保上訴人之獲利與簽約前相同，故上訴人請求
    金額應扣除運費美金四萬二千五百九十二元及處理費美金三萬五千元等成本支出
    ，始符訂約真意。另被上訴人並得以下列上訴人尚欠之金額扣抵：(一)電匯拒付款
    美金二千三百十六元。(二)材料費美金四千八百元。(三)申請費計美金一萬元。以上
    被上訴人得扣抵之金額合計即為九萬四千七百零八元，是上訴人已無餘額可請求
    ，另上訴人於西元二０００年八月二十三日向被上訴人訂購Ｗ00－0000－
    00之模具，積欠貨物美金一萬七千九于元，被上訴人亦可主張以之與上訴人請
　　求給付之金額抵銷等語，資為抗辯，而聲明上訴駁回。
四、兩造不爭執之事實：
　(一)上訴人主張九十年（西元二００一年）四月十九日，訴外人Kenwood公司代表人
　　谷川吉照，被上訴人公司之代表人潘以弘及李同志，以及上訴人公司之代表人甲
　　○○○○，三方於台北市福華飯店訂立同意書，被上訴人（即ANOMA）同意支付
　　上訴人在西元二００一年五月一日起至十二月三十一日的盈利，此盈利是被上訴
　　人銷售給上訴人，然後上訴人再銷售到KENWOOD公司的價差，被上訴人並同意於
　　同年五月第二個星期（即五月十四日）支付。
  (二)被上訴人承認上訴人所得請求之盈利為美金二十萬零一百零七元二角一分，但以
    增加運費美金四萬二千五百九十二元與處理費美金三萬五千元、電匯拒付款美金
    二千三百十六元、材料費美金四千八百元，及申請費美金一萬元等主張應扣減美
    金九萬四千七百零八元，而於九十年五月十四日給付上訴人美金十萬五千三百九
    十九元。
五、本件兩造所爭執之處，應在於：(一)上訴人在九十年（西元二００一年）五月一日
    起至同年十二月三十一日之盈利，應否扣除運費美金四萬二千五百九十二元及處
　　理費美金三萬五千元？(二)被上訴人扣除上訴人尚欠下列之金額：(1)電匯拒付款美
　　金二千三百十六元。(2)材料費美金四千八百元。(3)申請費美金一萬元。並以上訴
　　人積欠模具費貨款美金一萬七千九百元，主張抵銷本件上訴人請求之金額是否有
　　理？茲分述如下：
　(一)上訴人在九十年（西元二００一年）五月一日起至同年十二月三十一日之盈利，
　　應否扣除運費美金四萬二千五百九十二元及處理費美金三萬五千元：
　1.上訴人主張依兩造所訂同意書第Ｃ條約定，被上訴人應支付自九十年（西元二０
　　０一年）五月一日起至十二月三十一日之盈利，此盈利是被上訴人銷售給上訴人
　　與上訴人轉售予訴外人Kenwood之價差，運費及處理費應由被上訴人負擔，不得
　　在上開盈利中扣除云云。惟按，解釋契約，應探求當事人立約時之真意，而探求
　　當事人之真意，本應通觀契約全文，並斟酌訂立契約當時及過去之事實暨交易上
　　之習慣，依誠信原則，從契約之主要目的及經濟價值等作全般之觀察（最高法院
　　七十九年度台上字第一七七八號判決參照）。經查，兩造同意書第Ｃ條固約定上
　　訴人之盈利為被上訴人銷售給上訴人與上訴人轉售予訴外人Kenwood之價差，惟
　　查，兩造與訴外人KENWOOD公司三方簽立同意書後，被上訴人與Kenwood公司直接
　　交易，即應將貨品自行負責運送至Kenwood公司，亦即運費、處理費改由被上訴
　　人負擔，買賣條件顯然改變，而兩造簽訂同意書無非為確保上訴人之獲利與簽約
　　前相同，是上開盈利自應將被上訴人支出之運費及處理費扣除，始符交易習慣及
　　誠信原則。上訴人曲解價差之義，認為被上訴人支出之運費、處理費不應扣除云
　　云，委無可採。被上訴人主張應扣除運費、處理費，方符兩造契約文義等語，堪
　　予採信。
　2.運費美金四萬二千五百九十二元及處理費美金三萬五千元：被上訴人主張支出運
　　費美金四萬二千五百九十二元，及支出處理費，每月五千美金，七個月總計三萬
　　五千元之事實，業據提出運費明細表、匯出匯款申請書及盈利計算表可稽（原審
　　卷第五七至七三頁、七四至七九頁、本院卷二五六頁），而被上訴人因運送方式
　　之改變而支付運費及處理費，並經證人李明智證明屬實（本院卷第二三四至二三
　　五頁），參以被上訴人所提出上開運費、處理費單據皆係在九十年四月十九日兩
　　造訂立同意書之後，足見被上訴人確有支付上開費用。上訴人辯稱被上訴人請求
　　處理費所提出之匯出匯款申請書受款人為Seed CO.,Ltd，匯款人為和恆香港有限
　　公司，並非本件當事人，與本件之交易無關云云。惟查，和恆香港有限公司為被
　　上訴人和恆電機股份有限公司設於香港之關係企業，被上訴人於九十年五月十四
　　日給付上訴人美金十萬五千三百九十九元亦係經由和恆香港有限公司之帳戶匯款
　　，已據被上訴人陳述明確，並據提出匯款單為證（原審卷第二一四、二一五頁）
　　，足見被上訴人所稱雖以和恆香港有限公司名義匯款，但實際支出處理費為被上
　　訴人公司，堪予採信。是被上訴人主張扣抵運費美金四萬二千五百九十二元及處
　　理費美金三萬五千元，應予准許。
　(二)被上訴人扣除上訴人尚欠下列金額：(1)電匯拒付款美金二千三百十六元。(2)材料
　　費美金四千八百元。(3)申請費美金一萬元。並以上訴人積欠模具費貨款美金一萬
　　七千九百元，主張抵銷本件上訴人請求之金額是否有理：
  1.上訴人主張兩造訂立同意書時，並未於同意書上註明有未結清款項，亦未載明應
    予扣除之款項，足證兩造於訂立同意書前之款項，均已結清，被上訴人自不得再
　　扣除或或於本件主張抵銷云云。經查，簽訂系爭同意書時，兩造並無論及如何結算兩
　　造買賣交易貨款事宜，業據證人潘以弘到院證稱：「當時會議上只有談到差價的問題
　　沒有談到其他貨款結清的問題。」等語明確（原審卷第一九九頁），而上訴人又不能
　　舉證證明上訴人所欠款項被上訴人已拋棄請求，是上訴人上開主張尚無可採。
  2.茲審酌被上訴人請求扣抵之金額如下：
　(1)電匯拒付款美金二千三百十六元：被上訴人主張上訴人於九十年三月十三日、四
　　月五日、四月九日訂貨未付貨款計美金二千三百十六元，業據提出訂單及商業發
　　票為證（原審卷第一三六頁到一四四頁）。上訴人並不否認有向被上訴人訂貨及
　　被上訴人已交貨完畢之事實，惟辯稱價金已支付云云，然為被上訴人所否認，上
　　訴人又不能舉證以實其說，所辯自無可採。是被上訴人請求扣抵電匯拒付款美金
　　二千三百十六元，應予准許。
　(2)材料費美金四千八百元：被上訴人主張上訴人於八十九年五月十三日以書信向被
　　上訴人訂購「10K PCS ETA KEFS」，並請被上訴人於同年六月三十日交付，惟上
　　訴人於同年五月廿四日取消交易，被上訴人因而損失材料費美金四千八百元云云
　　，固據提出材料發料單為證（原審第九０至九二頁），然為上訴人所否認，經查
　　，被上訴人自承所提出之材料發料單係其自行製作（本院卷第一九四頁），而又
　　不能證明有買進上開材料，是上開材料發料單並不能為被上訴人有利之認定。被
　　上訴人主張扣抵材料費美金四千八百元，自不能准許。
  (3)申請費美金一萬元：查上訴人於八十八年（一九九九年）十一月二十二日發函予
    被上訴人公司，表示申請費要由上訴人負擔，並於十二月三日發訂單請被上訴人
    代為申請，有申請書、上訴人公司傳真文及「進口商品安全質量許可證」可證（
    原審卷第九三至九五頁、第一四五、一四六頁），參以上訴人於一九九九年十一
    月二十二日發函予被上訴人公司之函件中表示願意負擔等語（原審卷第九四、一
    四六頁），是申請費應由上訴人負擔始為合理。上訴人辯稱申請費應由被上訴人
    自行負擔云云，尚不足採。是被上訴人主張扣抵申請費美金一萬元，應予准許。
  3.被上訴人以上訴人積欠模具費貨款美金一萬七千九百元主張抵銷本件上訴人請求
    部分：被上訴人主張上訴人於八十九年（西元二０００年）八月廿三日向其訂購
    Ｗ00-0000-00之模具，總價金為美金一萬七千九百元，已依約交貨，上訴人再將
    該批模具以美金一萬九千六百九十元出售予訴外人KENWOOD公司，嗣KENWOOD公司
    公司即將貨款匯至上訴人公司之新加坡代理商DIGITECH公司，惟上訴人迄今未支
    付被上訴人模具費美金一萬七千九百元等情，已據提出訂單、對帳單、匯款單為
    證（原審卷第一八八至一九二頁），上訴人對訂購上開模具之事實並未爭執，雖
    辯稱：兩造既簽立同意書，堪認同意書簽立期日之前款項均已結清，已為被上訴
    人所否認，而上訴人又不能舉證以實其說，已如前述，所辯自無可採。是被上訴
　　人主張以上訴人積欠模具費貨款美金一萬七千九百元抵銷本年上訴人請求求，應
　　予准許。
　(三)綜上，被上訴人可主張抵扣金額為美金八萬九千九百零八元（運費美金四萬二千
　　五百九十二元、處理費美金三萬五千元、電匯拒付款美金二千三百十六元、申請
　　費美金一萬元），自尚應給付美金四千八百元，惟被上訴人主張以上訴人積久之
    模具費貨款美金一萬七千九百元抵銷本件上訴人可請求之金額，為有理由，將抵
　　銷後上訴人已無餘額可向被上訴人請求。
六、綜上所述，上訴人本於契約之法律關係，請求被上訴人給付美金九萬四千七百零
　　八元及自九十年五月十五日起，至清償日止，按年息百分之五計算之利息，為無
　　理由，不應准許。其假執行之聲請亦失所附麗，應併予駁回。原審為上訴人敗訴
　　之判決，及駁回其假執行之聲請，並無不合。上訴意旨指摘原判決不當，求予廢
　　棄改判，為無理由，應予駁回。
七、據上論結，本件上訴為無理由，依民事訴訟法第四百四十九條第一項、第七十八
    條，判決如主文。
中　　　華　　　民　　　國　　九十三　　年　　　十　　　月　　　六　　　日
                                                民事第五庭
~B1審判長法　官　蔡明宛
~B2      法　官　林健彥
~B3      法　官　曾錦昌
正本係照原本作成。
如對本判決上訴，須於判決送達後二十日內向本院提出上訴狀，其未表明上訴理由者
，應於上訴後二十日內向本院提出上訴理由書（均須按他造當事人之人數附繕本）。
上訴時應提出委任律師或具有律師資格之人之委任狀，並依附註條文規定辦理。
中　　　華　　　民　　　國　　九十三　　年　　　十　　　月　　　六　　　日
~B法院書記官　王婉蓉
附註：
民事訴訟法第四百六十六條之一：對於第二審判決上訴，上訴人應委任律師為訴訟代
理人，但上訴人或其法定代理人具有律師資格者，不在此限。
上訴人之配偶、三親等內之血親、二親等內之姻親，或上訴人為法人、中央或地方機
關時，其所屬專任人員具有律師資格並經法院認適當者，亦得為第三審訴訟代理人。
第一項但書及第二項情形，應於提起上訴或委任時釋明之。
